臺灣高等法院高雄分院刑事判決　　　 110年度交上訴字第57號
上　訴　人
即　被　告　陳厚琮


選任辯護人　張宗隆律師
上列上訴人因過失致死案件，不服臺灣屏東地方法院109 年度交
訴字第129 號，中華民國110 年4 月22日第一審判決（起訴案號
：臺灣屏東地方檢察署109 年度調偵字第579 號），提起上訴，
本院判決如下：
    主  文
上訴駁回。
陳厚琮緩刑貳年。
    事  實
一、陳厚琮於民國108 年12月13日20時55分許，駕駛車牌號碼00
    0-0000號自用小客車，沿屏東縣恆春鎮屏166 鄉道由東往西
    方向行駛至該路段與同縣市砂尾路之閃光黃燈交岔路口時，
    原應注意行駛於未劃設車道線、行車分向線或分向限制線之
    道路，時速不得超過30公里，且行經閃光黃燈號誌路口，應
    減速接近，注意安全，小心通過，而依當時天候晴，夜間有
    照明，道路路面鋪裝柏油且乾燥、無缺陷，道路上亦無障礙
    物，視距良好等情，並無令其不能注意之事，竟疏未減速而
    以時速45公里之車速駛入該閃光黃燈號誌交岔路口。適劉素
    榕亦騎乘車牌號碼000-000 號普通重型機車，沿砂尾路由南
    往北方向行駛，亦行至前揭交岔路口，疏未注意行經無號誌
    之交岔路口，應減速慢行，作隨時停車之準備，即貿然駛入
    前揭交岔路口。陳厚琮所駕駛之前揭車輛左側車身乃與劉素
    榕騎乘之前揭機車前車頭碰撞，致劉素榕人車倒地，當場受
    有顱內出血、腹腔內出血、缺氧性腦病變等傷害。劉素榕旋
    經到場救護人員於同日21時21分許送至衛生福利部恆春旅遊
    醫院（下稱恆春醫院）急救，然於到院前已無呼吸、心跳，
    嗣於同日23時30分許轉送至枋寮醫療社團法人枋寮醫院（下
    稱枋寮醫院）急救，雖經急救治療，仍因前揭傷害引發中樞
    神經性休克，於翌日（14日）20時30分許死亡。
二、案經劉素榕母親李雅雯訴由屏東縣政府警察局恆春分局報告
    暨臺灣屏東地方檢察署檢察官據報相驗後自動檢舉偵查起訴
    。
    理  由
一、證據能力：
    按被告以外之人於審判外之言詞或書面陳述，屬傳聞證據，
    原則上不得作為證據；惟按被告以外之人於審判外之陳述，
    雖不符刑事訴訟法第159 條之1 至第159 條之4 之規定，而
    經當事人於審判程序同意作為證據，法院審酌該言詞陳述或
    書面陳述作成時之情況，認為適當者，亦得為證據，刑事訴
    訟法第159 條第1 項、第159 條之5 第1 項分別定有明文。
    查本判決所引用屬於傳聞證據之部分，均已依法踐行調查證
    據程序，且檢察官、辯護人及被告於本院審理時，均明示同
    意有證據能力（本院卷第122頁），基於尊重當事人對於傳
    聞證據之處分權，及證據資料愈豐富愈有助於真實發現之理
    念，本院審酌該等證據作成時情況，並無違法取證之瑕疵，
    且無顯不可信之情形，以之作為證據應屬適當，自均有證據
    能力。
二、認定犯罪事實所憑之證據及理由：
  ㈠上開事實，業據上訴人即被告陳厚琮( 下稱被告) 於偵查、
    原審及本院審理時均坦承不諱，核與證人兼告訴人李雅雯於
    警詢證述相符，並有偵查報告、道路交通事故現場圖、道路
    交通事故調查表㈠、表㈡、道路交通事故照片36幀、蒐證照
    片5 幀、行車紀錄器影像擷圖7 幀、監視器影像擷圖4 幀、
    屏東縣政府警察局恆春分局辦理相驗案件初步調查報告暨報
    驗書、臺灣屏東地方檢察署相驗屍體證明書、恆春醫院診斷
    證明書、緊急傷病患轉診單、轉診救護紀錄表、枋寮醫院病
    危通知單、診斷證明書、前揭車輛及前揭機車車號查詢車籍
    資料、被告證號查詢汽車駕駛人資料、被害人證號查詢機車
    駕駛人資料、臺灣屏東地方檢察署檢驗報告書、屏東縣政府
    警察局恆春分局恆警偵字第10832249200 號函暨檢附之相驗
    照片28幀、墾丁國家公園管理處109 年3 月3 日墾環字第10
    90001336號函暨檢附之原路線設計圖、墾丁國家公園計畫道
    路編號明細表、屏東縣鄉道屏166 線路線全線略圖、屏東縣
    門牌電子地圖查詢系統2 張在卷可稽，足認被告前揭自白確
    與事實相符而堪採信。
  ㈡【特種閃光號誌各燈號顯示之意義如下：閃光黃燈表示「警
    告」，車輛應減速接近，注意安全，小心通過。】又【行車
    速度，依速限標誌或標線之規定，無速限標誌或標線者，應
    依下列規定：一、未劃設車道線、行車分向線或分向限制線
    之道路，時速不得超過30公里。二、行經無號誌之交岔路口
    應減速慢行，作隨時停車之準備。】道路交通標誌標線號誌
    設置規則第211 條第1 項第1 款、道路交通安全規則第93條
    第1 項第1 款後段、第2 款分別定有明文。查被告考領有汽
    車駕駛執照，被害人劉素榕則考領有普通重型機車駕駛執照
    等情，有被告證號查詢汽車駕駛人資料、被害人證號查詢機
    車駕駛人資料在卷可考。是被告及被害人對於上開道路交通
    安全規則自難諉為不知，並應確實遵守，以維交通安全。而
    依本案交通事故發生當時現場狀況為天候晴，夜間有照明，
    道路路面鋪裝柏油且乾燥、無缺陷，道路上亦無障礙物，視
    距良好等情，有道路交通事故調查表㈠在卷可考。據此客觀
    情況，可知於本案交通事故發生之際，客觀上並無任何足致
    被告或被害人不能注意之情事。參之被告於偵查自承：【我
    來自外地，當天沿著導航路線行駛，我行經交岔路口時，聽
    到碰撞聲，才知道被害人撞擊我車身左側。我對於我行經該
    交岔路口時並未減速乙事沒有意見】等語，且被告駕駛前揭
    車輛自未劃設車道線、行車分向線或分向限制線之道路，駛
    入本案交通事故交岔路口時，車速約為時速45公里乙情，有
    行車紀錄器影像擷圖7 幀、蒐證照片2 幀在卷可按，即知被
    告當時車速超越30公里而有超速之情形，於閃光黃燈號誌路
    口前亦未減速接近，注意安全，小心通過，仍維持原車速駕
    駛前揭車輛駛入交岔路口，致與被害人所騎乘機車發生本案
    交通事故，其駕駛行為顯未注意遵守前揭交通法規，倘被告
    有盡其注意義務並遵守前揭交通法規，當可避免本案事故發
    生，是以被告駕駛行為顯有過失。又被害人騎乘機車未注意
    行經無號誌之交岔路口，應減速慢行，作隨時停車之準備，
    即貿然駛入交岔路口，其駕駛行為雖亦有過失，惟被告之過
    失行為與之併存，同為本案交通事故發生之原因，被告仍應
    負過失責任。本案經檢察官送請交通部公路總局行車事故鑑
    定覆議會鑑定事故原因，其鑑定意見亦同此認定，有交通部
    公路總局109 年5 月27日路覆字第1090047587號函暨檢附之
    交通部公路總局車輛行車事故鑑定覆議會0000000 號案覆議
    意見書存卷可查。本案交通事故發生後，被害人經送醫救護
    仍不治死亡，足認被害人死亡結果與被告駕駛行為之前揭過
    失，具有相當因果關係。
  ㈢從而，本案事證明確，被告犯行堪予認定，應依法論科。
三、論罪：
    核被告所為，係犯刑法第276 條過失致人於死罪。被告於肇
    事後停留現場，並於偵查機關尚不知孰為犯罪嫌疑人時，向
    到場處理本案交通事故之承辦員警坦承為肇事人等情，有屏
    東縣政府警察局恆春分局交通分隊道路交通事故肇事人自首
    情形紀錄表存卷為憑，堪認被告係對於未發覺之罪自首，爰
    依刑法第62條前段規定，減輕其刑。
四、上訴駁回的理由
    原審認被告罪證明確，因而適用上開法律規定，並以被告之
    責任為基礎，審酌被告未曾因觸犯刑律經判處罪刑，有臺灣
    高等法院被告前案紀錄表在卷可按，素行甚佳；被告過失行
    為致被害人死亡，此死亡結果無回復可能，使被害人家屬痛
    失至親，犯罪所生損害甚鉅；本案交通事故肇事過失責任之
    歸因及程度，係被告與被害人之過失行為同為事故之肇事原
    因，被害人就本案交通事故非無過咎；被告除依法應投保之
    強制汽車責任保險已賠付外，業與告訴人達成調解，並已如
    數賠付調解金額乙情，有原審調解筆錄、匯款單在卷可憑，
    另被告與被害人父親劉宗翰間，除以投保之強制汽車責任保
    險先行賠付外，就被害人父親其餘請求，被告於原審猶稱其
    願遵循本案附帶民事訴訟判決金額賠償被害人父親等語，雖
    原審言詞辯論終結前，雙方仍因對賠付金額尚存歧見而未能
    達成和解，未獲被害人父親諒解等節，有陳情書在卷可考，
    被告固未能依被害人父親要求全額填補被害人父親所受損害
    ，惟尚非毫無賠償之意或就賠償事宜置之不理。復考量被告
    於審理時自陳之智識程度、家庭生活及經濟狀況等一切情狀
    ，量處有期徒刑10月。經核原判決認事用法，核無不合，量
    刑亦已斟酌刑法第57條各款所列情狀，而未逾越法定範圍，
    亦未濫用其職權，應屬適當。被告上訴指摘原判決量刑不當
    ，為無理由，應予駁回。
五、查被告未曾受有期徒刑以上刑之宣告，有臺灣高等法院被告
    前案紀錄表附卷可稽，此次係屬偶發過失犯，況被告於本院
    審理中已與被害人父親達成和解，並已依和解條件支付賠償
    金新台幣155 萬元完畢，且其及告訴人亦均同意給予被告緩
    刑宣告，此有審判筆錄、本院110 年度交附民字第27號調解
    筆錄、陳報狀及匯款單在卷可按( 原審卷第119 頁、本院卷
    第107 、135-137 頁) ；被告經此論罪科刑之教訓，當知警
    惕，應無再犯之虞，本院認其所宣告之刑，以暫不執行為適
    當，爰併宣告緩刑2 年，以啟自新。
據上論結，應依刑事訴訟法第368條，判決如主文。
本案經檢察官王宥棠提起公訴，檢察官吳茂松到庭執行職務。
中    華    民    國   110    年    10    月    28    日
                  刑事第六庭    審判長法  官  李政庭
                                      法  官  王光照
                                      法  官  施柏宏
以上正本證明與原本無異。
如不服本判決應於收受本判決後20日內向本院提出上訴書狀，其
未敘述上訴理由者，並得於提起上訴後20日內向本院補提理由書
狀（均須按他造當事人之人數附繕本）「切勿逕送上級法院」。
中    華    民    國   110    年    10    月    28    日
                                      書記官  黃璽儒
附錄本判決論罪科刑法條：
中華民國刑法第276 條
因過失致人於死者，處5 年以下有期徒刑、拘役或50萬元以下罰
金。